臺灣桃園地方法院民事判決
111年度訴字第691號
原      告  黃香萱  
訴訟代理人  王羽潔律師
            黃世昌律師
被      告  錢冠羽  
訴訟代理人  龍毓梅律師
複  代理人  彭郁雯律師
上列當事人間侵權行為損害賠償事件，本院於民國111年6月24日
言詞辯論終結，判決如下：
    主      文
一、被告應給付原告新臺幣80萬元，及自民國111年4月29日起至
    清償日止，按年息5%計算之利息。
二、原告其餘之訴駁回。
三、訴訟費用由被告負擔67%，餘由原告負擔。
四、本判決第一項於原告以新臺幣267,000元為被告供擔保後，
    得假執行；但被告如以新臺幣80萬元為原告預供擔保，得免
    為假執行。
五、原告其餘假執行之聲請駁回。 
    事實及理由
一、原告主張：原告與配偶甲○○結婚近30年，育有3名子女，原
    告對於家庭的付出盡心盡力，甲○○因而得以無後顧之憂的發
    展其醫師志業。詎料被告與甲○○因屬同科別之護理師及醫師
    而結識，被告明知甲○○為有配偶之人，竟自民國105年至110
    年間與甲○○交往並多次發生性關係，迄至110年12月10日甲○
    ○向原告坦承，原告始知上情。嗣被告於110年12月30日尾隨
    其他住戶進入原告與甲○○共同居住之社區，當著原告的面要
    求甲○○與原告離婚，毫不顧及原告的感受，原告因其2人不
    正當之交往關係而深受打擊，除因不斷哭泣導致白內障惡化
    ，亦因情緒崩潰而自111年2月起求助於身心科，經診斷患有
    「適應障礙症併焦慮情緒」之疾患，需持續就診始能維持正
    常生活作息。被告侵害原告配偶權之行為，破壞原告家庭圓
    滿，使原告受有精神上痛苦，爰依民法第184條第1項、第19
    5條第1項前段、第195條第3項規定，請求被告給付精神慰撫
    金等語。並聲明：㈠被告應給付原告新臺幣（下同）120萬元
    ，及自起訴狀繕本送達翌日起至清償日止，按年息5%計算之
    利息。㈡願供擔保，請准宣告假執行。
二、被告則以：刑法通姦罪業經司法院大法官釋字第791號解釋
    失其效力，則配偶權已非憲法及法律上所保障之權利，原告
    請求侵權行為損害賠償，於法無據。縱認配偶權受憲法保障
    ，然被告與甲○○交往，並非由被告主動，而是甲○○利用身為
    甲醫院○○身分，在工作場所，利用上下不平等的優勢對護理
    師即被告施壓而發生性關係，被告不知如何應對，逐漸對甲
    ○○言聽計從。又原告與甲○○夫妻關係本有破綻，非被告所致
    ，被告認識甲○○以來，無意打擾原告，惟被告於107年間發
    現懷有甲○○的孩子後，甲○○堅持要被告把孩子生下來，並承
    諾會在孩子3歲以前給被告母子一個完整的家及被告應有的
    名份，因此被告在107年12月20日生下孩子，更在甲○○慫恿
    之下於110年3月與前夫離婚，然直到110年12月初孩子將滿3
    歲之際，甲○○避不見面，被告無其他聯繫甲○○之方式，只好
    帶孩子前往甲○○住家社區外，請甲○○下來見孩子，並且要甲
    ○○無論是否與原告離婚，都要給被告一個交代。不久後原告
    出現在社區大廳，被告亦未與原告發生衝突，反而是遵照原
    告指示坐在社區大廳聽原告說話，之後便離開該處，兩人未
    有衝突，原告何來精神痛苦可言？縱使原告受有精神痛苦，
    亦歸責於甲○○，而非被告。被告因此事件承受莫大精神痛苦
    ，被告方為本件之受害者，甲○○以權力關係強迫被告發生性
    關係及要求與被告交往，發現被告懷孕時更強烈要求被告將
    孩子生下來，期間被告已經為了甲○○墮胎2次，孰料孩子出
    生後，甲○○3年內只見孩子6次，更在原告發現後直接與被告
    斷絕往來，被告只能獨自扶養年僅3歲的孩子，被告所受痛
    苦及傷害程度遠超出原告，原告請求被告賠償精神慰撫金顯
    無理由等語置辯。聲明：㈠原告之訴駁回。㈡如受不利之判決
    ，願供擔保請准宣告免為假執行。
三、得心證之理由：
  ㈠按故意以背於善良風俗之方法，加損害於他人者亦同。不法
    侵害他人之身體、健康、名譽、自由、信用、隱私、貞操，
    或不法侵害其他人格法益而情節重大者，被害人雖非財產上
    之損害，亦得請求賠償相當之金額。前2項規定，於不法侵
    害他人基於父、母、子、女或配偶關係之身分法益而情節重
    大者，準用之。民法第184條第1項後段、第195條第1項前段
    及第3項分別定有明文。又婚姻係以夫妻之共同生活為其目
    的，配偶應互相協力保持其共同生活之圓滿安全及幸福，而
    夫妻互守誠實，係為確保其共同生活之圓滿安全及幸福之必
    要條件，故應解為配偶因婚姻契約而互負誠實之義務，配偶
    之一方行為不誠實，破壞共同生活之圓滿安全及幸福者，即
    為違反因婚姻契約之義務而侵害他方之權利（最高法院55年
    台上字第2053號民事判決意旨參照）。
  ㈡原告主張被告與原告配偶甲○○發生性關係乙情，為被告所不
    否認，且被告亦自承於107年12月間為甲○○生下1個小孩，且
    交往期間還為了甲○○墮胎2次，但甲○○遲至110年12月仍未履
    行與原告離婚之承諾等語（本院卷第104、105頁）。則被告
    明知甲○○為有配偶之人，卻與其至少發生3次性行為，且至
    少自107年交往至110年間，縱使被告未在與甲○○交往期間聯
    繫原告或接觸原告，然被告與原告的配偶背地裡交往及發生
    性行為，即是破壞原告婚姻的幸福，侵害原告的配偶權、造
    成原告精神上痛苦，原告依民法第184條第1項、第195條第1
    項前段及第3項規定，請求被告賠償精神慰撫金，自屬有據
    。
  ㈢被告雖執司法院大法官釋字第791號解釋及其他法院之判決辯
    稱配偶權非憲法或法律上之權利云云，然司法院大法官釋字
    第791號解釋之聲請人為審理通相姦刑事案件之法官及涉犯
    通相姦罪嫌之人，其等均係針對修正前刑法第239條規定及
    刑事訴訟法第239條但書規定聲請釋憲，經司法院大法官作
    成上開解釋，認以刑事處罰嚇阻通姦行為，對於行為人性自
    主權、隱私之干預程度及所致之不利益甚屬重大，而與憲法
    第23條所定比例原則不符，是上開解釋僅係認以刑罰處罰通
    相姦之行為違反比例原則，並未認定配偶關係之身分法益不
    受憲法或法律之保護。且司法院大法官於上開解釋中亦論及
    ：婚姻制度具有維護人倫秩序、性別平等、養育子女等社會
    性功能，且因婚姻而生之永久結合關係，亦具有使配偶雙方
    在精神上、感情上與物質上互相扶持依存之功能，故國家為
    維護婚姻，非不得制定相關規範，以約束配偶雙方忠誠義務
    之履行等語（理由書壹之三參照），而肯認配偶雙方對於婚
    姻互負忠誠義務。被告上開所辯，顯係對於上開解釋之背景
    及內容有所誤會，自無足取。至其他法院判決見解如何，均
    不影響本院依憲法第80條所定依法獨立審判之職責，本院自
    無庸受其拘束。
  ㈣被告雖再辯稱原告與甲○○婚姻關係本有破綻，非被告所致云
    云。然原告與甲○○間婚姻關係縱有產生裂痕，於該婚姻關係
    未經合法終止之前，仍不能容認他人對婚姻本質加以破壞，
    且前述情事均無從作為得以解免基於婚姻契約關係所應遵守
    忠實義務之理由，否則不啻鼓勵有配偶之人與配偶未能妥善
    相處時，即得與他人發生違背夫妻婚姻關係中誠實互信義務
    ，並藉之正當化其行為，此與婚姻本質顯然相悖，故被告所
    辯，並不可採。至被告辯稱被告是甲○○以權力關係強迫被告
    發生性關係及要求與被告交往云云。姑不論被告所辯交往之
    初是受權力強迫是否屬實，然被告與甲○○發生不正當關係持
    續至少3年，被告未曾對甲○○提起妨害性自主告訴，更勇於
    上門要求甲○○給被告或孩子一個交代，尚難認被告處於受脅
    迫、非自願之狀態，故被告所辯，並不可採。另被告聲請傳
    喚證人欲證明被告未當著原告的面要求甲○○離婚，也無破口
    大罵等情，本院認對於本件判決結果不生影響，無調查必要
    ，附此敘明。
  ㈤次按慰撫金核給之標準固與財產上損害之計算不同，然非不
    可斟酌雙方身分、資力、職業、教育程度、經濟狀況與加害
    程度，及其他各種情形核定相當之數額。查原告為大學畢業
    ，現已退休，退休前為○○副理，月收入約7萬元，名下有房
    屋3筆、土地4筆及投資7筆；被告為護專畢業，現無工作，
    離職前月收入約3萬元，名下有房屋1筆、土地1筆等情，業
    據兩造陳明在卷（本院卷第69頁），並有稅務電子閘門財產
    所得調件明細表附卷可憑（個資卷）。本院審酌上開情形及
    本件侵害之情節、時間長短、原告婚姻已30多年且育有子女
    及其所受精神上痛苦之程度等一切情狀，認原告所得請求賠
    償之慰撫金，以80萬元為相當，逾此範圍，不應准許。
四、末按給付無確定期限者，債務人於債權人得請求給付時，經
    其催告而未為給付，自受催告時起，負遲延責任。其經債權
    人起訴而送達訴狀，或依督促程序送達支付命令，或為其他
    相類之行為者，與催告有同一之效力。又遲延之債務，以支
    付金錢為標的者，債權人得請求依法定利率計算之遲延利息
    ；而應付利息之債務，其利率未經約定，亦無法律可據者，
    週年利率為5%，民法第229條第2項、第233條第1項本文、第
    203條分別定有明文。本件原告請求被告給付損害賠償，未
    定給付期限、以支付金錢為標的，又未約定利息，則被告自
    受催告時起，負遲延責任，是原告就上述得請求之金額，併
    請求自起訴狀繕本送達被告之翌日即111年4月29日起（於11
    1年4月28日送達，本院卷第29頁）至清償日止，按年息5%計
    算之利息，亦屬有據。
五、綜上所述，原告依民法第184條第1項、第195條第1項前段、
    第195條第3項規定，請求被告給付如主文第1項所示，為有
    理由，應予准許；逾此範圍，為無理由，應予駁回。
六、兩造均陳明願供擔保聲請宣告假執行或免為假執行，經核原
    告勝訴部分，合於法律規定，爰分別酌定相當擔保金額准許
    之；原告其餘假執行之聲請，因訴之駁回而失所依據，應予
    駁回。
七、本件事證已臻明確，兩造其餘攻擊防禦方法及舉證，核與判
    決結果無影響，爰不予一一論述，併此敘明。
八、訴訟費用負擔之依據：民事訴訟法第79條。
中　　華　　民　　國　　111 　年　　7 　　月　　8 　　日
                  民事第三庭  法  官  吳佩玲
以上正本係照原本作成。
如對本判決上訴，須於判決送達後20日內向本院提出上訴狀。如
委任律師提起上訴者，應一併繳納上訴審裁判費。
中　　華　　民　　國　　111 　年　　7 　　月　　8 　　日
                              書記官　龍明珠